臺灣嘉義地方法院民事裁定
110年度監宣字第27號
聲  請  人  林存蔚  





相  對  人  林官彩勤


關  係  人  林嶰琦  

            林泥鈺  


上列聲請人聲請監護宣告事件，本院裁定如下：
    主      文
宣告林官彩勤（女，民國00年0月00日生，身分證統一編號：Z○○
○○○○○○○號）為受監護宣告之人。
選定林存蔚（男，民國00年0月00日生，身分證統一編號：Z○○○○
○○○○○號）為受監護宣告之人林官彩勤之監護人。
指定林嶰琦（女，民國00年00月00日生，身分證統一編號
：Z○○○○○○○○○號）為會同開具財產清冊之人。
聲請費用新臺幣壹仟元由受監護宣告之人林官彩勤負擔。
    理      由
一、聲請意旨略以：聲請人為相對人之長男，相對人有不能為意
    思表示或受意思表示或不能辨識其意思表示效果之情形，為
    此依民法第14條、第1110條、第1111條及家事事件法第164 
    條之規定，聲請宣告相對人為受監護宣告之人，並選定聲請
    人為相對人之監護人，暨指定關係人林嶰琦為會同開具財產
    清冊之人等語。
二、對於因精神障礙或其他心智缺陷，致不能為意思表示或受意
    思表示，或不能辨識其意思表示之效果者，法院得因本人、
    配偶、四親等內之親屬、最近一年有同居事實之其他親屬、
    檢察官、主管機關或社會福利機構之聲請，為監護之宣告，
    民法第14條第1項定有明文。
三、經查，聲請人主張之前揭事實，已據其提出長庚醫療財團法
    人嘉義長庚紀念醫院病症暨失能診斷證明書影本、身心障礙
    證明（輕度）影本、戶籍謄本及親屬系統表為憑。又本院審
    驗相對人之精神及心智狀況，在鑑定人面前點呼相對人，相
    對人對叫喚有回應，訊問相對人知否現處何處、現任總統為
    何人、聲請人為何人、現在民國幾年、今天星期幾、中午用
    餐內容為何、行動電話為何物等問題，其均答非所問或未回
    答；並斟酌長庚醫療財團法人嘉義長庚紀念醫院醫師周士雍
    所為之鑑定結果，認相對人原從事板模工作，10年前開始出
    現失智症狀，記憶力變差，且漸漸失能，109年9月21日經心
    理測驗結果，其簡短心智狀態檢查量表（MMSE）得分4分，
    相對人意識清楚，面帶笑容，不知自己年齡、現今年月日、
    醫院名稱、現今總統為何人、現住地住址，且不認得自己兒
    子，日常生活、吃飯、洗澡、穿衣、如廁等皆需他人幫忙等
    語，有本院民國110年4月13日之勘驗筆錄、該醫院精神鑑定
    報告書及檢驗報告附卷可稽。綜上，堪認相對人確因其他心
    智缺陷，致不能為意思表示或受意思表示或不能辨識其意思
    表示之效果等情為真，故本件聲請為有理由，爰依上揭規定
　　，宣告相對人為受監護宣告之人。
四、按受監護宣告之人應置監護人。法院為監護之宣告時，應依
    職權就配偶、四親等內之親屬、最近一年有同居事實之其他
    親屬、主管機關、社會福利機構或其他適當之人選定一人或
    數人為監護人，並同時指定會同開具財產清冊之人。法院選
    定監護人時，應依受監護宣告之人之最佳利益，優先考量受
    監護宣告之人之意見，審酌一切情狀，並注意下列事項：（
    一）受監護宣告之人之身心狀態與生活及財產狀況。（二）
    受監護宣告之人與其配偶、子女或其他共同生活之人間之情
    感狀況。（三）監護人之職業、經歷、意見及其與受監護宣
    告之人之利害關係。（四）法人為監護人時，其事業之種類
    與內容，法人及其代表人與受監護宣告之人之利害關係。民
    法第1110條、第1111條第1項及第1111條之1分別定有明文。
    查本件相對人既為監護之宣告，已如上述，自應依上開規定
    為其選定監護人及指定會同開具財產清冊之人。本院審酌相
    對人喪偶，聲請人願意擔任受監護宣告人之監護人，林嶰琦
    願擔任會同開具財產清冊之人，相對人其餘子女亦均表同意
　　，有戶籍謄本、親屬會議同意書在卷可證，併參聲請人、林
    嶰琦與相對人分別為母子及母女關係，彼此間應具有一定之
    信賴感及依附感，堪信由聲請人擔任相對人之監護人，及由
    林嶰琦擔任會同開具財產清冊之人，應符合相對人之最佳利
    益，爰裁定如主文第二、 三項所示。
五、又依民法第1113條準用同法第1099條、第1099條之1 規定，
    於監護開始時，監護人林存蔚對於受監護宣告人即相對人之
    財產，應會同林嶰琦於2 個月內開具財產清冊，並陳報法院
    ，於此之前僅得對受監護人財產為必要之管理，併此指明。
六、依家事事件法第164條第2項，裁定如主文。
　　
中　　華　　民　　國　　110 　年　　4 　　月　　19　　日
               家事法庭  法　　　官 黃仁勇           
以上正本係照原本作成。
如對本裁定抗告，須於裁定送達後10日之不變期間內，向本院提
出抗告狀，並繳納抗告費新臺幣1,000元。
中　　華　　民　　國　　110 　年　　4 　　月　　19　　日
                         書　記　官　黃郁萍